【裁判字號】    97,易,396
【裁判日期】    970318
【裁判案由】    過失傷害
【裁判全文】
臺灣板橋地方法院刑事判決               97年度易字第396號
公  訴  人  臺灣板橋地方法院檢察署檢察官
被      告  戊○○
            甲○○
            乙○○
上二人共同
選任辯護人  蔡志雄律師
上列被告因過失傷害案件，經檢察官提起公訴（96年度調偵字第
742 號），本院判決如下：
    主  文
戊○○、甲○○、乙○○因過失傷害人，各處拘役伍拾日，如易
科罰金，均以新臺幣壹仟元折算壹日，各減為拘役貳拾伍日，如
易科罰金，均以新臺幣壹仟元折算壹日。
    事  實
一、戊○○於臺北縣新莊市○○街186 號4 樓住宅內設立神壇並
    擺放供焚燒香紙用之金爐1 座，以供不特定信徒前往參拜、
    焚燒紙錢，嗣於民國96年4 月15日晚上7 時40分許，甲○○
    及乙○○至上址參拜並在該金爐內燃燒紙錢，戊○○、甲○○、乙○○等3 人原應注意於住宅內燃燒金紙時，金爐附近
    不應存放瓦斯罐等易燃物品，以避免因火勢過大、溫度過高
    致延燒或引爆易燃物品而造成危險，依其3 人之智識程度及
    當時情形均無不能注意之情事，詎其3 人均疏未注意上開金
    爐旁鐵架上有不詳身分之人放置之小瓦斯罐1 瓶，甲○○及
    乙○○逕在該金爐內燃燒大量紙錢，而戊○○在旁觀看亦未
    積極制止，致燃燒金紙後金爐之溫度急遽升高，引爆金爐旁
    鐵架上之小瓦斯罐而起火燃燒，火勢波及在場之信徒丙○○
    ，致丙○○受有顏面、右臂貳度灼傷百分之八面積之傷害。
    旋臺北縣政府消防局新莊中港分隊據報前來滅火，而未延燒
    該住宅。
二、案經丙○○訴請臺北縣政府警察局新莊分局移送臺灣板橋地
    方法院檢察署檢察官偵查起訴。
    理  由
一、證據能力部分：
  (一)、按被告以外之人於審判外之言詞或書面陳述，除法律有規
      定者外，不得作為證據，刑事訴訟法第159 條第1 項定有
      明文，此乃傳聞證據之法則。次按傳聞法則之重要理論依
      據，在於傳聞證據未經當事人之反對詰問予以核實，乃予
      排斥，惟若當事人已放棄對原供述人之反對詰問權，於法
      院審判時表明同意該等傳聞證據可作為證據，基於證據資
      料愈豐富，愈有助於真實發現之理念，並貫徹刑事訴訟法
      修法加重當事人進行主義之精神，確認當事人對於證據能
      力有處分權之制度，傳聞證據經當事人同意作為證據，法
      院認為適當者，亦得為證據。另當事人於調查證據時，對
      於傳聞證據表示「沒有意見」、「對於證據調查無意見」
      ，而未於言詞辯論終結前聲明異議，應視為已有將該等傳
      聞證據採為證據之同意，此刑事訴訟法第159 條之5 規定
      甚明。
  (二)、查被告3 人及選任辯護人於本院審理時已表明對於下列被
      告以外之人於審判外之言詞或書面陳述之證據能力均無意
      見，依刑事訴訟法第159 條之5 第2 項規定，視為被告3
      人於審判程序已同意作為證據，本院審酌該言詞陳述或書
      面陳述均非違法取得，亦無證明力明顯過低之情形，均得
      採為證據。
二、實體部分：
  (一)、訊據被告戊○○、甲○○、乙○○對於上揭時地，甲○○
      及乙○○利用戊○○設置之金爐焚燒大量紙錢時，因溫度
      急遽升高，進而引爆附近之小瓦斯罐而起火波及在場之信
      徒丙○○，致丙○○受有顏面、右臂貳度灼傷百分之八面
      積之傷害之事實均不爭執。惟其3 人均矢口否認有過失傷
      害之犯行，被告戊○○辯稱：伊不清楚何以火災現場有瓦
      斯罐云云，被告甲○○、乙○○均辯稱：伊2 人不知火災
      現場有瓦斯罐存在，且伊2 人非上開神壇之場所負責人，
      對於現場物品之放置保存、環境安全之維護難認有何注意
      義務，伊2 人對於現場有瓦斯罐並無注意之可能，又燃燒
      金紙並非均會引燃瓦斯罐，伊2 人之行為與結果間無因果
      關係云云。經查：上揭事實，業據證人丙○○於本院審理
      時具結證述明確，並有現場照片8 張附卷可稽（見偵卷第
      20至22頁及本院卷附被告甲○○、乙○○提出之被證1）
      ；又本件災害發生之原因，係甲○○、乙○○在上址金爐
      內燃燒金紙致高溫引爆旁邊鐵架上之瓦斯罐乙節，業據被
      告戊○○於警詢時陳述甚詳（見偵卷第4 頁），被告乙○○於警詢及偵查中亦供稱：伊燃燒金紙後，聽到爆炸聲，
      後來回到現場查看，發現金爐沒有火，但旁邊鐵架上有火
      ，後來消防隊前來滅火時發現一瓶焦黑的小瓦斯罐，金爐
      本身沒有爆炸或破損，小瓦斯罐是放在金爐旁邊的鐵架上
      ；消防人員有看到爆掉的瓦斯罐在神桌桌腳旁邊等情在卷
      （見偵卷第9 頁、第29頁），證人高崇欽於警詢及偵查中
      亦證稱：甲○○、乙○○拿金紙在金爐裡燒，因火太旺溫
      度太高，伊受不了於是跑到後面椅子坐，後來就聽見一聲
      爆炸聲；聽到砰一聲，丙○○就摀住臉說她被火燙到等情
      （見偵卷第12、40頁），證人林子晴於警詢時亦證稱：那
      時甲○○與乙○○在燒金紙，伊轉身拉著甲○○的手要向
      乩童問事情，就聽見一聲爆炸聲，然後就看見一個瓦斯罐
      彈到伊腳邊；那時是甲○○、乙○○在燒紙錢，伊拉甲○○的手要給師傅加持，正拉他過來時，就聽到砰一聲，很
      熱，我看到地上有一個罐子等語（見偵卷第14、40頁），
      再觀諸被告甲○○、乙○○於本院審理時所提出災後現場
      照片2 張（即被證1） 所示，上開金爐旁確實緊靠著一具
      鐵架，該鐵架下部並無燃燒或因爆炸受損之情形，可見上
      開瓦斯罐應係放置在該鐵架上方，而非放置於鐵架內部，
      否則該瓦斯罐爆炸後應會造成鐵架下部燃燒或受損，且不
      會彈至神桌之桌腳旁。被告甲○○、乙○○雖非上開神壇
      之場所負責人，惟其2 人在該住宅內燃燒大量紙錢，自負
      有防止發生危險之義務。上開瓦斯罐既置於鐵架上方，一
      般人均可目視察覺，然被告甲○○、乙○○於本院審理時
      自承其2 人於焚燒紙錢時未注意附近有無瓦斯罐等語（見
      本院審判筆錄第7 頁），被告戊○○雖於火災發生前曾出
      言要求甲○○、乙○○不要再燃燒紙錢，但其亦坦承未注
      意甲○○、乙○○有無繼續燃燒紙錢等情不諱（見本院審
      判筆錄第7 頁）。從而，被告戊○○、甲○○、乙○○應
      注意金爐旁鐵架上不得放置易燃之瓦斯罐，以避免金爐因
      燃燒金紙致溫度升高，引爆該瓦斯罐，依其3 人之智識程
      度及當時情形客觀上均無不能注意之情形，竟均疏未注意
      以致肇事，其3 人之行為均有過失。又被害人丙○○係因
      上開瓦斯罐受到金爐焚燒金紙產生高溫而引爆起火波及身
      體，致受有顏面、右臂貳度灼傷百分之八面積之傷害，有
      行政院衛生署臺北醫院診斷證明書1 紙、丙○○受傷照片
      7 張附卷可憑，是被害人丙○○所受上開傷勢，與被告3
      人之前述過失行為，具有相當因果關係。綜上所述，被告
      3 人之辯詞均不足採；本案事證明確，被告3 人之犯行均
      堪認定。
  (二)、核被告戊○○、甲○○、乙○○所為，均係犯刑法第284
      條第1 項前段之過失傷害罪。爰審酌被告3 人疏未注意於
      住宅內燃燒金紙時，附近不應存放易燃物品，且應避免火
      勢過大、溫度過高致延燒或引爆附近易燃物品而造成危險
      ，其3 人之智識程度、生活狀況，被害人丙○○所受上開
      傷勢非輕，惟丙○○於火災發生時同在現場欲求神問卜，
      亦疏未注意所處場所之安全性而仍靠近已產生高溫之金爐
      ，暨被告3 人均否認犯罪，且迄未賠償丙○○所受損害等
      一切情狀，分別量處如主文所示之刑，並均諭知如易科罰
      金之折算標準。又被告3 人之犯罪時間係在96年4 月24日
      前，合於中華民國96年罪犯減刑條例所列減刑要件，均應
      減其宣告刑2 分之1 ，並諭知如易科罰金之折算標準。
據上論斷，應依刑事訴訟法第299 條第1 項前段，刑法第284 條
第1 項前段、第41條第1 項前段，刑法施行法第1 條之1 第1 項
、第2項前段，中華民國96年罪犯減刑條例第2 條第1 項第3 款
、第7 條、第9 條，判決如主文。
本案經檢察官丁○○提起公訴、由檢察官黃佳權到庭執行職務。
中    華    民    國    97    年    3     月    18    日
                  刑事第九庭  法  官  樊季康
以上正本證明與原本無異
如不服本判決應於送達後10日內敘明上訴理由，向本院提出上訴
狀
                              書記官  梁宜庭
中    華    民    國    97    年    3     月    24    日
附錄本案論罪科刑法條全文：
刑法第284 條
因過失傷害人者，處 6 月以下有期徒刑、拘役或 5 百元以下罰
金，致重傷者，處1 年以下有期徒刑、拘役或5 百元以下罰金。
從事業務之人，因業務上之過失傷害人者，處 1 年以下有期徒刑
、拘役或1 千元以下罰金，致重傷者，處3 年以下有期徒刑、拘
役或2 千元以下罰金。


司法院資訊處製作；財團法人民間司法改革基金會備份。
